【裁判字號】    99,訴緝,54
【裁判日期】    991025
【裁判案由】    偽造文書等
【裁判全文】
臺灣臺北地方法院刑事判決              99年度訴緝字第54號
公  訴  人  臺灣臺北地方法院檢察署檢察官
被      告  甲○○
選任辯護人  張孝詳律師
上列被告因偽造文書等案件，經檢察官提起公訴（95年度偵緝字
第2849號），本院判決如下：
    主  文
甲○○連續行使偽造私文書，足以生損害於他人，處有期徒刑貳
年陸月。
    事  實
一、甲○○基於意圖為自己不法所有及行使偽造私文書之概括犯
    意，自民國91年7 月15日起自任會首，且未經丙○○同意，
    虛列丙○○為人頭會員參加互助會，約定會期自91年7 月15
    日起至94年1 月15日止，會員連同會首共31會，每會會款新
    臺幣（下同）3 萬元，採內標制，於每月15日在臺北市○○
    街12號開標，得標會員需於3 日內將會款交予會首甲○○收
    取，俾使甲○○將所收取款項交付得標會員，致使丁○○、
    戊○○姊妹、乙○○及其胞妹許小倩、同事己○○、林鶯鶯
    及其夫李明聰、胞妹林筑蘋等會員陷於錯誤而加入互助會，
    並先後交付第1 期會款，共詐得會頭款90萬元。甲○○利用
    其擔任會首主持開標，大部分會員無暇親自到場參加競標及
    彼此不熟識之機會，於附表一所示之時間，假借如附表一所
    示會員名義代標，而在足以顯示為各會員資格及競標意思之
    空白標單上，未填寫會員姓名、代號，僅陸續填寫如附表一
    所示之標息，並口頭向到場競標會員誆稱：係未到場如附表
    一所示會員名義以最高標息得標云云，並撥打電話告知未到
    場之活會會員，以此方式冒標上開互助會，致使互助會之活
    會會員信以為真而陷於錯誤，如數交付會款予甲○○（丙○○為虛列之人頭會員，是丙○○之會款部分應予以扣除），
    足以生損害於附表一所示之活會會員。復於附表二所示之時
    間，向乙○○、丁○○、林鶯鶯佯稱如附表二所示之死會會
    員以如附表二所示之標息得標云云，使乙○○、丁○○、林
    鶯鶯誤信為真而陷於錯誤，多繳交如附表二所示之金額，甲○○藉此互助會至少共詐得958 萬4,600 元。嗣經甲○○宣
    布止會後，經丁○○、戊○○及其他活會會員查證，發現上
    開互助會之死會會員名單及活會會員人數不符，始悉上情。
二、案經丁○○、戊○○訴由臺北市政府警察局內湖分局報請臺
    灣臺北地方法院檢察署檢察官偵查起訴。
    理  由
壹、程序方面
一、證人丁○○、戊○○於警詢中之陳述有證據能力
  (一)按被告以外之人於審判外之陳述雖不符刑事訴訟法第159 條
    之1 至之4 等4 條之規定，而經當事人於審判程序同意作為
    證據，法院審酌該言詞陳述或書面陳述作成時之情況，認為
    適當者，亦得為證據；當事人、代理人或辯護人於法院調查
    證據時，知有刑事訴訟法第159 條第1 項不得為證據之情形
    ，而未於言詞辯論終結前聲明異議者，視為有前項之同意，
    同法第159 條之5 定有明文。
  (二)本件證人丁○○、戊○○於警詢中所為陳述，其性質雖屬傳
    聞證據，且查無符合同法第159 條之1 至之4 等前4 條之情
    形，惟證人丁○○、戊○○所為之上開警詢筆錄內容，業經
    公訴人及被告於本院審判程序同意作為證據，審理時提示並
    告以要旨，經公訴人及被告表示意見，已知上述筆錄乃傳聞
    證據，且均未於言詞辯論終結前對該等筆錄內容異議，依上
    開規定，是證人丁○○、戊○○於警詢中之證言應具有證據
    能力。
二、證人丙○○、林鶯鶯、乙○○於偵查中之證述有證據能力
  (一)按被告以外之人於偵查中向檢察官所為陳述，除顯有不可信
    之情況者外，得為證據，刑事訴訟法第159 條之1 第2 項定
    有明文。
  (二)本件證人丙○○、林鶯鶯、乙○○於檢察官偵查中以證人身
    份向檢察官具結所為之證述，未曾提及檢察官在偵查時有不
    法取供之情形，亦無顯不可信之情況，依上說明，證人丙○○、林鶯鶯、乙○○於偵查中之證言自具有證據能力。
貳、實體方面
一、訊據被告甲○○固不否認有冒用活會會員名義冒標及將得標
    會員之標息向未得標會員以多報少等詐取活會會款之犯行，
    惟矢口否認有何行使偽造準私文書及虛列丙○○為人頭會員
    並冒標之行為，辯稱：我冒標時，只有在標單寫金額，沒有
    寫名字，且丙○○與我是很好的朋友，互相同意以對方名義
    加入各自所起會之會員，況我記得除鄭梅香、王世芳、陳潔
    、林鶯鶯、黃美惠、林筑蘋各1 會、黃阿姨2 會是真正死會
    外，尚有丙○○、黃美麗、劉景莊、黃阿姨、李明聰各1 會
    也是死會云云。辯護人則以：丙○○係與被告言明互相參加
    以其等為首之互助會，被告並無虛列丙○○為互助會員之情
    事，且被告僅有冒標12次，再被告冒標時並沒有在標單寫姓
    名，只有寫金額，所以沒有偽造文書等語資為被告辯護。
二、經查：
  (一)被告所召集之互助會於93年8 月15日第26會結束後第27會止
    會，因大多數會員未克親自前往投標，開標結果均經由被告
    告知丁○○、戊○○、乙○○、己○○由何人得標及標息，
    林鶯鶯則有時會到場參加開標，被告止會後，經丁○○與乙○○比對其等紀錄在所持有互助會單之得標順序，僅有會員
    編號16鄭梅香、編號31王世芳、編號11陳潔、編號23林鶯鶯
    、編號29乙○○、編號2 黃美惠、編號27林筑蘋分別於91年
    8 月15日、91年9 月15日、92年5 月15日、92年8 月15日、
    92年9 月15日、92年12月15日、93年5 月15日標得會款、會
    員編號15、13黃阿姨於93年2 月15日、93年7 月15日標得會
    款之紀錄相符，且實際上丁○○、戊○○各加入1 會並未標
    會、乙○○與胞妹許小倩、同事己○○共加入5 會，僅有乙○○標得1 會、林鶯鶯與其夫李明聰及胞妹林筑蘋共加入5
    會，僅有林鶯鶯、林筑蘋各標得1 會，其餘之會期均為被告
    冒標等情，此經證人丁○○、戊○○於警詢及審理時、證人
    乙○○於偵查中、證人林鶯鶯於偵查中及審理時、證人己○○於審理時證述在卷，核與被告委由律師陳報黃美惠、陳潔
    、黃阿姨、鄭梅香、林筑蘋、王世芳確為死會會員等語相符
    ，並有丁○○、乙○○記載之互助會單、林鶯鶯提出由林筑
    蘋所記載之互助會單、冒標比對表、99年6 月1 日刑事準備
    書狀各1 份附卷可稽（93年度他字第7759號卷第4 頁至第6
    頁、94年度偵字第14467 號卷第6 頁、第9 頁、第15頁、第
    27頁、本院卷第59頁、第107 頁反面、第108 頁95年度偵字
    第2849號卷第56頁、第57頁、第66頁、96年度訴字第1778號
    卷一第208 頁反面、第209 頁、第211 頁、第212 頁反面、
    第213 頁、第215 頁反面）。被告雖辯稱丙○○、黃美麗、
    劉景莊、黃阿姨、李明聰另尚有各標得1 會云云，惟比對丁○○、乙○○、林筑蘋紀錄之互助會單，如上開5 名會員確
    有標得會款，何以丁○○、乙○○、林筑蘋在互助會單上就
    該5 名會員得標日期紀錄相左，足見上開5 名會員並非死會
    會員，被告於該互助會止會時，除會首外，應尚有21個活會
    、冒標16次，至為明確，被告空言辯稱僅有冒標12次，不足
    採信。
  (二)就上開互助會之競標、開標部分，證人林鶯鶯於另案審理時
    證稱：開標時有寫標單，甲○○有幫別人寫標單，甲○○給
    我們一人一張紙，我與我妹妹及對方五人的標單都是依照各
    人折的形狀來區別，我是沒有簽名，甲○○放下去的標單也
    是只有寫金額，只能以折法來區隔，有時候甲○○接到電話
    會寫標單，但是有沒有簽名，我不確定，應該都沒有簽名，
    我每次都有去等語綦詳（96年度訴字第1778號卷第213 頁）
    ，足見被告主持開標時確有假藉未明示競標會員姓名寄標之
    名義，在空白標單上書寫標息，再向到場之互助會會員佯稱
    係如附表一所示之會員投標，到場之互助會會員即依據被告
    所指之標單摺成形狀此一特徵，憑以辨識係何互助會會員投
    標，被告以此方式詐得如附表一之活會會款之犯行，應可認
    定。被告既然在空白紙上，填載不詳數額之標息，並向在場
    之會員表名為某競標者願出所書寫之金額之利息，縱使未簽
    署該會員之姓名，已足以辨識為何人所出價，該標單應屬刑
    法第220 條第1 項以文書論之準私文書，被告辯稱該標單並
    非準私文書云云，尚無可採。
  (三)又得標之會員編號11陳潔、編號23林鶯鶯、編號2 黃美惠、
    編號15、13黃阿姨（2 會）、編號27林筑蘋所出之標息在丁○○、乙○○、林筑蘋之互助會單上高低不一，有上開丁○○、乙○○、林筑蘋之互助會單各1 紙存卷可參，足見當期
    雖有會員標得會款，然被告卻向附表二所示之活會會員將標
    息以多報少，使活會會員交付較高之會款，而賺取其中差價
    ，亦可認定。
  (四)被告雖另辯稱丙○○同意以其名義加入會員並同意標會云云
    ，惟證人丙○○於偵查及審理時均證稱伊並未參加被告的會
    ，也沒有在92年2 月5 日標會，伊不會同意被告以伊名義加
    入互助會等語明確（95年度偵字第2849號卷第23頁、96年度
    訴字第1778號卷第207 頁、第208 頁），且觀諸林筑蘋之互
    助會單上記載丙○○於92年2 月15日以7,200 元得標，而丁○○、乙○○之互助會單上卻分別記載該次標會係由乙○○
    以4,500 元得標、李卿以4,600 元得標，另丁○○之互助會
    單上記載丙○○係於92年3 月15日以5,000 元得標，而乙○○、林筑蘋之互助會單上卻分別記載該次標會係由黃正賢以
    4, 800元得標、許小倩以6,800 元得標，及乙○○在互助會
    單上記載丙○○係於93年1 月15日以7,000 元得標，而丁○○之互助會單上卻記載該次標會係由黃正宏以5,600 元得標
    ，足見該3 次標會並無會員參與競標，被告如確得丙○○同
    意借名參與互助會，自可以丙○○名義下標，惟被告卻多次
    利用丙○○名義分別向活會會員詐稱由丙○○標得會款，顯
    見被告自始即心存詐意而未得丙○○之同意，虛列丙○○為
    人頭會員，伺機藉詞丙○○標得當期會款為由，向仍屬活會
    之丁○○、戊○○、乙○○、林鶯鶯、林筑蘋等活會會員收
    取會款，其具有不法所有之意圖，甚為明確。
  (五)按會首不得兼為同一合會之會員，民法第709 條之2 第2 項
    定有明文，此為避免會首償債能力不足卻參加多會，增加倒
    會風險，被告虛列丙○○為人頭會員，致會員對會首即被告
    之償債能力誤判，被告嗣後復冒用丙○○名義標取會款，應
    認會首自始即具有不法所有意圖，而以招會之名行詐取財物
    之實。是縱互助會進行期間有其他會員得標，會首雖亦為一
    定會款之繳交，然其實際上僅係遂行詐財之手段，日後其每
    次標取會款（包括會首會頭款、人頭會員名義標取之會款、
    冒正常會員之名標取之會款）之總合，均應認係其詐得之款
    項。本件被告於互助會中虛列丙○○為人頭會員，並冒用如
    附表一所示活會會員名義，陸續標取會款，雖進行26會才止
    會，但因被告為獲取會員信任，而維持讓其他死會會員得標
    ，並為一定會款之繳付，足見被告以活會會員名義冒標會款
    及以虛構會員名義標取會款時，具有詐欺之故意外，被告召
    集互助會時，自始即具有不法所有之意圖，至為灼然。
  (六)再按民間互助會已得標之死會會員，無論同組何一會員得標
    及其願出標金若干，均需繳納當期全額會款（如係外標，並
    需另繳納會息），縱為會首之上訴人施用詐術，以他會員名
    義冒標，並向死會會員收取會款，因該等死會會員本負有繳
    納會款之義務，而非陷於錯誤而交付上訴人，自無構成詐欺
    取財罪之可言（最高法院83年度台上字第4153號判決可資參
    照）。是本件被告所詐取者，應僅限於活會會員繳納之會款
    ，而不及於死會會員所繳納之會款（被告虛列人頭會員丙○○之會款部分應予以扣除）。至被告於何時以多少標息、以
    虛列會員名義及活會會員名義冒標一節，被告因冒標次數太
    多及時間久遠已不復記憶，無法確認被告所冒標之時間、標
    息及冒用何人名義，然經證人丁○○、乙○○、林筑蘋之互
    助會單觀之，被告向丁○○、乙○○、林筑蘋佯稱冒標之會
    員、時間及標息均不同，是本院就被告冒標之時間、標金，
    依罪疑為輕之原則，從最有利於被告之方式認定之，亦即自
    提出互助會單之丁○○、乙○○、林筑蘋中擇標息最高者作
    為詐欺其餘活會會員會款計算，而會員同為家族成員者，受
    詐騙之金額亦以同一方式計算。
三、查被告行為後，刑法部分條文業於94年2 月2 日修正公布，
    並自95年7 月1 日起施行。按行為後法律有變更者，適用行
    為時之法律，但行為後之法律有利於行為人者，適用最有利
    於行為人之法律，現行刑法第2 條第1 項定有明文，該條文
    係規範行為後法律變更所生新舊法律比較適用之準據法，是
    刑法第2 條第1 項本身雖經修正，但無比較新舊法適用之問
    題，應一律適用裁判時之現行刑法第2 條第1 項之規定，為
    「從舊從輕」之比較。又新舊刑法關於刑之規定，雖同採從
    輕主義，惟比較時仍應就罪刑有關之共犯、未遂犯、想像競
    合犯、牽連犯、連續犯、結合犯，以及累犯加重、自首減輕
    暨其他法定加減原因（如身分加減）與加減比例等一切情形
    ，綜其全部之結果，而為比較，再適用有利於行為人之法律
    處斷，而不得一部割裂分別適用不同之新舊法（最高法院24
    年上字第4634號判例意旨、95年第8 次刑事庭會議決議參照
    ）。準此：
  (一)罰金刑部分：刑法第33條第5 款關於罰金刑之規定亦修正公
    布，修正前刑法第33條第5 款規定：「罰金：1 元（銀元）
    以上」，並依現行法規所定貨幣單位折算新臺幣條例規定，
    以銀元1 元折算新臺幣3 元，修正後刑法第33條第5 款則規
    定：「罰金：新臺幣1,000 元以上，以百元計算之」，惟修
    正後刑法第33條第5 款所定罰金刑最低數額，較之修正前提
    高，自以修正前刑法第33條第5 款規定有利於被告。
  (二)連續犯部分：修正後刑法第56條連續犯之規定業經刪除，此
    雖非犯罪構成要件之變更，惟顯已影響行為人刑罰之法律效
    果，自屬法律變更，而修正後之刑法，既無連續犯得論以裁
    判上一罪之情形，所犯之數罪，應按其具體情形而可能論以
    數罪併罰，是比較新舊法結果，應適用較有利於被告行為時
    之法律，即應依修正前刑法第56條論以連續犯。
  (三)牽連犯部分：被告行為後，修正後之刑法刪除第55條關於牽
    連犯之規定，被告所犯之詐欺取財罪、行使偽造私文書間，
    具有方法、結果之牽連犯關係，依修正前即行為時之規定，
    應從一重之罪處斷；依修正後之刑法既已刪除牽連犯之規定
    ，則所犯上述各罪應依數罪併罰之規定分論併罰。比較新舊
    法之規定，修正後之規定並非較有利於被告，依刑法第2 條
    第1 項前段之規定，應適用行為時之法律，即適用修正前刑
    法第55條牽連犯之規定。
  (四)綜合上述各條文修正前、後之比較，以被告行為時即95年7
    月1 日修正施行前之刑法，較有利於被告，自應依現行刑法
    第2 條第1 項前段規定，適用修正前刑法之相關規定予以論
    處。至修正後刑法第55條就想像競合犯之但書部分，增列「
    不得科以較輕罪名所定最輕本刑以下之刑」，乃係法理上之
    明文化，僅屬於文字上更正；而刑法第220 條就「在紙上或
    物品上之文字、符號，依習慣或特約足以為表示其用意之證
    明者，以文書論」，於修正後雖移列為同條第1 項，惟法文
    字並無變動，即非犯罪構成要件之變更；此均不影響行為人
    刑罰之法律效果，即無有利或不利之情形，自無新舊法比較
    問題，併此敘明。
四、按民間互助會之標會會單，如未書寫標會者之姓名或代號，
    致無從辨別或表示係某一會員參與標會，固不具文書之形式
    ，然若經投標者（或代為投標者或冒標者）表明其係某人之
    標單，因在場之其他投標者或會員已能辨別係某一會員參與
    標會者，縱標單上未書寫姓名或代號，仍無礙於係刑法第22
    0 條第1 項準文書之認定（最高法院94年度台上字第1439號
    判決要旨參照）。核被告偽造他人名義之標單，復持以行使
    而詐收各活會會款，核其所為，係犯刑法第216 條、第220
    條第1 項、第210 條行使偽造準私文書罪、同法第339 條第
    1 項詐欺取財罪。被告偽造就附表一所示各被冒標者之標單
    ，為偽造準私文書之低度行為，應為行使偽造準私文書之高
    度行為所吸收，均不另論罪。被告詐取入會會員之會頭款，
    及每次冒標後向多數活會會員詐取財物，侵害多數人法益，
    係一行為觸犯數罪名，為同種想像競合犯，應依刑法第55條
    之規定，各論以1 個詐欺取財罪處斷。被告先後多次行使偽
    造準私文書及多次詐欺取財之犯行，各均時間緊接、方法相
    同，犯罪構成要件亦各相同，顯係各基於概括犯意反覆為之
    ，依修正前刑法第56條連續犯之規定，各論以一罪，並均依
    法加重其刑。又前開二罪間，互有方法結果之牽連關係，應
    依修正前刑法第55條後段之牽連犯規定從一重行使偽造準私
    文書罪處斷。本件起訴書之起訴事實雖僅起訴被告於92年3
    月間、93年8 月間分別冒用丙○○、乙○○名義詐取活會會
    員會款之犯行，然檢察官就犯罪事實一部起訴者，其效力及
    於全部，被告於詐取會頭款及如附表一所示其餘告訴人及活
    會會員互助會款、如附表二所示活會會員會款差額及行使偽
    造準私文書之犯行，與前揭業經本院論罪部分，時間緊接且
    犯罪構成要件相同，顯係基於概括犯意反覆為之，有連續犯
    之裁判上一罪關係，本院自得併與審理，併此敘明。爰審酌
    一般民眾參與民間互助會，多為儲蓄或於急需時得藉此籌措
    財源，被告竟為圖己利，利用招募互助會自任會首，卻以他
    人名義冒標會款，破壞民間交易安全及信賴，嚴重侵害互助
    會會員權益，詐騙金額非少，且迄今尚未與告訴人達成民事
    和解，惡性非輕，惟念其前未曾受有有期徒刑以上刑之宣告
    ，有臺灣高等法院被告前案紀錄表在卷可參，素行尚可，另
    被告雖與被害人林鶯鶯、丙○○達成和解（均未寫明和解金
    額），有和解書2 紙存卷可憑（本院卷第60頁、第61頁），
    然與其所造成之損害相較，尚屬杯水車薪，兼衡被告之品性
    、生活狀況、智識程度等一切情狀，量處如主文所示之刑，
    以示懲儆。另本院綜合上情，且審酌被告僅泛稱係遭銀行抽
    銀根，始犯本件罪行云云（本院卷第56頁反面），然對於其
    冒標款項之資金流向，並無清楚之交待及證明。又本件案發
    以來，被告既未取得告訴人丁○○、戊○○之諒解，告訴人
    丁○○、戊○○並均請求本院從重量刑等情，業經告訴人丁○○、戊○○於開庭時陳明在卷（本院卷第116 頁），難認
    被告於犯後已盡相當努力彌補其行為所造成之損害，故其犯
    後態度尚有可議，本院認被告不宜量處2 年以下有期徒刑及
    宣告緩刑，附此敘明。被告所偽造之標單，並未扣案，應已
    於開標後丟棄而滅失，復無證據足證現仍存在而未滅失，為
    免日後執行困難，爰均不予宣告沒收。
據上論斷，應依刑事訴訟法第299 條第1 項前段，刑法第2 條第
1 項、（修正前及修正後）第55條、（修正前）第56條、第216
條、第210條、第220條第1項、第339 條第1 項，判決如主文。
本案經檢察官蒲心智到庭執行職務。
中    華    民    國    99    年    10    月    25  日
                  刑事第十八庭審判長法  官  彭慶文
                                    法  官  陳思帆
                                    法  官  林芳華
以上正本證明與原本無異。
如不服本判決應於收受送達後10日內向本院提出上訴書狀，並應
敘述具體理由；其未敘述上訴理由者，應於上訴期間屆滿後20日
內向本院補提理由書（均須按他造當事人之人數附繕）「切勿逕
送上級法院」。
                                    書記官  林鈴芬
中    華    民    國    99    年    10    月    25    日
附錄本案論罪科刑法條
中華民國刑法第210條
偽造、變造私文書，足以生損害於公眾或他人者，處 5 年以下
有期徒刑。
中華民國刑法第216條
行使第 210 條至第 215 條之文書者，依偽造、變造文書或登載
不實事項或使登載不實事項之規定處斷。
中華民國刑法第220條第1項
在紙上或物品上之文字、符號、圖畫、照像，依習慣或特約，足
以為表示其用意之證明者，關於本章及本章以外各罪，以文書論
。
中華民國刑法第339條第1項
意圖為自己或第三人不法之所有，以詐術使人將本人或第三人之
物交付者，處 5 年以下有期徒刑、拘役或科或併科 1 千元以下
罰金。
附表一
┌─┬────┬────┬────────┬────┬──────┐
│編│冒標日期│冒標名稱│冒標標息（新臺幣│當時真正│ 詐得金額   │
│號│        │（先後順│）              │活會會數│（新臺幣）  │
│  │        │序不詳）│                │        │            │
├─┼────┼────┼────────┼────┼──────┤
│1 │91年10月│李卿（2 │4,100 元        │不含會首│25,900元×27│
│  │15日    │次）、  │                │及虛列人│人＝699,300 │
│  │        │己○○、│                │頭會員郭│元          │
│  │        │陳貴鳳、│                │少玲共27│            │
│  │        │林筑蘋、│                │會      │            │
├─┼────┤乙○○、├────────┼────┼──────┤
│2 │91年11月│丙○○、│除向丁○○（1 會│同上    │25,800元×7 │
│  │15日    │黃美麗、│）、戊○○（1 會│        │人 ＋25,000 │
│  │        │許小倩、│）、乙○○（共5 │        │元×20 人＝ │
│  │        │劉景莊、│會）佯稱為4,200 │        │680,600 元  │
│  │        │黃阿姨、│元外，向林筑蘋及│        │            │
│  │        │黃正賢、│其餘活會會員佯稱│        │            │
│  │        │李明聰、│為5,000 元      │        │            │
├─┼────┤黃正宏、├────────┼────┼──────┤
│3 │91年12月│王芳華、│除向丁○○（1 會│同上    │25,700 元×2│
│  │15日    │黃美麗、│）、戊○○（1 會│        │人＋24,200元│
│  │        │乙○○  │）佯稱為4,300 元│        │×5 人＋23,7│
│  │        │        │、向林筑蘋（共5 │        │00元×20人＝│
│  │        │        │會）佯稱為5,800 │        │646,400 元  │
│  │        │        │元外，向乙○○及│        │            │
│  │        │        │其餘活會會員佯稱│        │            │
│  │        │        │為6,300 元      │        │            │
├─┼────┤        ├────────┼────┼──────┤
│4 │92年1 月│        │4,500元         │同上    │25,500元×27│
│  │15 日   │        │                │        │人＝688,500 │
│  │        │        │                │        │元          │
├─┼────┤        ├────────┼────┼──────┤
│5 │92年2 月│        │除向丁○○（1 會│同上    │24,500元×2 │
│  │15日    │        │）、戊○○（1 會│        │人＋25,400元│
│  │        │        │）佯稱為4,500 元│        │×5 人＋22,5│
│  │        │        │、向乙○○（共5 │        │00元×20人＝│
│  │        │        │會）佯稱為4,600 │        │626,000 元  │
│  │        │        │元、向林筑蘋及其│        │            │
│  │        │        │餘活會會員佯稱為│        │            │
│  │        │        │7,500 元        │        │            │
├─┼────┤        ├────────┼────┼──────┤
│6 │92年3 月│        │除向丁○○（1 會│同上    │25,000元×2 │
│  │15日    │        │）、戊○○（1 會│        │人＋25,200元│
│  │        │        │）佯稱為5,000 元│        │×5 人＋22,5│
│  │        │        │、向乙○○（共5 │        │00元×20＝62│
│  │        │        │會）佯稱為4,800 │        │6,000 元    │
│  │        │        │元、向林筑蘋及其│        │            │
│  │        │        │餘活會會員佯稱為│        │            │
│  │        │        │7,500 元        │        │            │
├─┼────┤        ├────────┼────┼──────┤
│7 │92年4 月│        │除向丁○○（1 會│同上    │24,800元×2 │
│  │15日    │        │）、戊○○（1 會│        │人＋25,200元│
│  │        │        │）佯稱為5,200 元│        │×5 人＋23,2│
│  │        │        │、向乙○○（共5 │        │00元×20人＝│
│  │        │        │會）佯稱為4,800 │        │639,600 元  │
│  │        │        │元、向林筑蘋及其│        │            │
│  │        │        │餘會員佯稱為    │        │            │
│  │        │        │6,800 元        │        │            │
├─┼────┤        ├────────┼────┼──────┤
│8 │92年6 月│        │5,600元         │不含會首│24,400元×26│
│  │15日    │        │                │及虛列人│人＝634,400 │
│  │        │        │                │頭會員郭│元          │
│  │        │        │                │少玲共26│            │
│  │        │        │                │會      │            │
├─┼────┤        ├────────┼────┼──────┤
│9 │92年7 月│        │除向丁○○（1 會│同上    │24,400元×2 │
│  │15日    │        │）、戊○○（1 會│        │人＋23,900元│
│  │        │        │）佯稱為5,600 元│        │×5 人＋22,4│
│  │        │        │、向乙○○（共5 │        │00元×19＝  │
│  │        │        │會）佯稱為6,100 │        │593,900 元  │
│  │        │        │元、向林筑蘋及其│        │            │
│  │        │        │餘活會會員佯稱為│        │            │
│  │        │        │7,600 元        │        │            │
├─┼────┤        ├────────┼────┼──────┤
│10│92年10月│        │除向丁○○（1 會│不含會首│24,400元×2 │
│  │15日    │        │）、戊○○（1 會│及虛列人│人＋23,300元│
│  │        │        │）佯稱為5,600 元│頭會員郭│×4 人＋22,7│
│  │        │        │、向林筑蘋（已於│少玲共25│00元×19人＝│
│  │        │        │92年8 月15由林鶯│會      │573,300 元  │
│  │        │        │鶯標得1 會，共餘│        │            │
│  │        │        │4 會）佯稱為6,70│        │            │
│  │        │        │0 元、向乙○○及│        │            │
│  │        │        │其餘活會會員佯稱│        │            │
│  │        │        │為7,300 元      │        │            │
├─┼────┤        ├────────┼────┼──────┤
│11│92年11月│        │除向丁○○（1 會│同上    │24,500元×2 │
│  │15日    │        │）、戊○○（1 會│        │人＋23,800元│
│  │        │        │）佯稱為5,500 元│        │×4 人＋23,2│
│  │        │        │、向林筑蘋（共餘│        │00元×19人＝│
│  │        │        │4 會）佯稱為6,20│        │585,000 元  │
│  │        │        │0 元外，向乙○○│        │            │
│  │        │        │及其餘活會會員佯│        │            │
│  │        │        │稱為6,800 元    │        │            │
├─┼────┤        ├────────┼────┼──────┤
│12│93年1 月│        │除向丁○○（1 會│不含會首│24,400元×2 │
│  │15日    │        │）、戊○○（1 會│及虛列人│人＋23,000元│
│  │        │        │）佯稱為5,600 元│頭會員郭│×21人＝531,│
│  │        │        │外，向乙○○及其│少玲共23│800 元      │
│  │        │        │餘活會會員佯稱為│會      │            │
│  │        │        │7,000 元        │        │            │
├─┼────┤        ├────────┼────┼──────┤
│13│93年3 月│        │除向丁○○（1 會│不含會首│24,700元×2 │
│  │15日    │        │）、戊○○（1 會│及虛列人│人＋24,500元│
│  │        │        │）佯稱為5,300 元│頭會員郭│×4 人＋23,5│
│  │        │        │、向林筑蘋（餘4 │少玲共22│00元×16人＝│
│  │        │        │會）佯稱為5,500 │會      │523,400 元  │
│  │        │        │元外，向乙○○及│        │            │
│  │        │        │其餘活會會員佯稱│        │            │
│  │        │        │為6,500 元      │        │            │
├─┼────┤        ├────────┼────┼──────┤
│14│93年4 月│        │除向丁○○（1 會│同上    │25,000元×2 │
│  │15日    │        │）、戊○○（1 會│        │人＋25,200元│
│  │        │        │）佯稱為5,000 元│        │×4 人＋23,8│
│  │        │        │、向林筑蘋（餘4 │        │00元×16人＝│
│  │        │        │會）佯稱為4,800 │        │531,600 元  │
│  │        │        │元外，向乙○○及│        │            │
│  │        │        │其餘活會會員佯稱│        │            │
│  │        │        │為6,200 元      │        │            │
├─┼────┤        ├────────┼────┼──────┤
│15│93年6 月│        │除向丁○○（1 會│不含會首│25,000元×5 │
│  │15日    │        │）、戊○○（1 會│及虛列人│人＋23,500元│
│  │        │        │）、林筑蘋（林筑│頭會員郭│×16人＝501,│
│  │        │        │蘋於93年5 月15日│少玲共21│000 元      │
│  │        │        │標得1 會，尚餘3 │會      │            │
│  │        │        │會）佯稱為5,000 │        │            │
│  │        │        │元外、向乙○○及│        │            │
│  │        │        │其餘活會會員佯稱│        │            │
│  │        │        │為6,500 元      │        │            │
├─┼────┤        ├────────┼────┼──────┤
│16│93年8 月│        │除向丁○○（1 會│不含會首│24,700元×5 │
│  │15日    │        │）、戊○○（1 會│及虛列人│人＋23,400元│
│  │        │        │）、林筑蘋（餘3 │頭會員郭│×15＝474,50│
│  │        │        │會）佯稱為5,300 │少玲共20│0 元        │
│  │        │        │元外、向乙○○及│會      │            │
│  │        │        │其餘活會會員佯稱│        │            │
│  │        │        │為6,600 元      │        │            │
├─┴────┴────┴────────┴────┴──────┤
│合計：955萬5,300元                                              │
└────────────────────────────────┘
附表二
┌─┬────┬────────────────┬─────┐
│編│日期    │施用詐術之方法                  │ 詐得金額 │
│號│        │                                │（新臺幣）│
├─┼────┼────────────────┼─────┤
│1 │92年5 月│明知陳潔以5,500 元之標息得標，卻│400 元×5 │
│  │15日    │向乙○○、許小倩及己○○（共5 會│人＝2,000 │
│  │        │）佯稱陳潔以5,100 元之標息得標云│元        │
│  │        │云，使乙○○、許小倩及己○○陷於│          │
│  │        │錯誤，而將5 會各24,900元交付予被│          │
│  │        │告                              │          │
├─┼────┼────────────────┼─────┤
│2 │92年8 月│明知林鶯鶯以7,300 元之標息得標，│1,700 元×│
│  │15日    │卻向丁○○、戊○○佯稱林鶯鶯以5,│2 人＝3,40│
│  │        │600 元之標息得標云云，使丁○○、│0元       │
│  │        │戊○○陷於錯誤，而將2 會各24,400│          │
│  │        │元交付予被告                    │          │
├─┼────┼────────────────┼─────┤
│3 │92年9 月│明知乙○○以8,000 元之標息得標，│2,500 元×│
│  │15日    │卻向丁○○、戊○○佯稱黃阿姨以  │2 人＝5,00│
│  │        │5,500 元之標息得標云云，使丁○○│0元       │
│  │        │、戊○○陷於錯誤，而將2 會各24,4│          │
│  │        │00 元 交付予被告                │          │
├─┼────┼────────────────┼─────┤
│4 │92年12月│明知黃美慧以7,300 元之標息得標，│1,800 元×│
│  │15日    │卻向丁○○、戊○○佯稱黃美慧以  │2 人＋500 │
│  │        │5,500 元之標息得標、向林鶯鶯、李│元×4 人＝│
│  │        │明聰、林筑蘋（原共5 會，於92年8 │5,600 元  │
│  │        │月15日已標得1 會，尚餘4 會）佯稱│          │
│  │        │係許小倩以6,800 元之標息得標云云│          │
│  │        │，使丁○○、戊○○、林鶯鶯、李明│          │
│  │        │聰、林筑蘋陷於錯誤，丁○○、廖彩│          │
│  │        │鑾將2 會各24,500元、林鶯鶯將4 會│          │
│  │        │各23,200元交予被告              │          │
├─┼────┼────────────────┼─────┤
│5 │93年2 月│明知黃阿姨以6,800 元之標息得標，│1,300 元×│
│  │15日    │卻向丁○○、戊○○佯稱黃阿姨以  │2 人＋1,50│
│  │        │5,500 元之標息得標、向林鶯鶯、李│0 元×4 人│
│  │        │明聰、林筑蘋（餘4 會）佯稱係黃正│＝8,800 元│
│  │        │宏以5,300 元之標息得標云云，使廖│          │
│  │        │彩晴、戊○○、林鶯鶯陷於錯誤，廖│          │
│  │        │彩晴、戊○○將2 會各24,500元、林│          │
│  │        │鶯鶯將4 會各24,700元交予被告    │          │
├─┼────┼────────────────┼─────┤
│6 │93年5 月│明知林筑蘋以6,700 元之標息得標，│1,700 元×│
│  │15日    │卻向丁○○、戊○○佯稱林筑蘋以  │2 人＋2,10│
│  │        │5,000 元之標息得標、向林鶯鶯佯稱│0 元＝5,50│
│  │        │係林筑蘋以4,600 元之標息得標云云│0 元      │
│  │        │，使丁○○、戊○○、林鶯鶯陷於錯│          │
│  │        │誤，丁○○、戊○○將2 會各25,000│          │
│  │        │元、林鶯鶯將25,400元交予被告    │          │
├─┼────┼────────────────┼─────┤
│7 │93年7 月│明知黃阿姨以6,900 元之標息得標，│1,400 元×│
│  │15日    │卻向丁○○、戊○○佯稱黃阿姨以  │2 人＋2,20│
│  │        │5,500 元之標息得標、向林鶯鶯、李│0 元×3 人│
│  │        │明聰、林筑蘋（原共5 會，林鶯鶯、│＝9,400 元│
│  │        │林筑蘋於92年8 月15日、93年5 月15│          │
│  │        │日各標得1 會後，尚餘3 會）佯稱係│          │
│  │        │黃阿姨以4,700 元之標息得標云云，│          │
│  │        │使丁○○、戊○○、林鶯鶯陷於錯誤│          │
│  │        │，丁○○、戊○○將2 會各24,500元│          │
│  │        │、林鶯鶯將3會各25,300元交予被告 │          │
├─┴────┴────────────────┴─────┤
│合計：2萬9,300元                                          │
└─────────────────────────────┘

司法院資訊處製作；財團法人民間司法改革基金會備份。
